高雄高等行政法院簡易判決　　　　　　　　　 九十三年度簡字第一九五號
　　原　　　告　甲○○
　　送達代收人　乙○○
　　被　　　告　財政部臺灣省南區國稅局
　　代　表　人　丙○○局長
　　訴訟代理人　丁○○
右當事人間因綜合所得稅事件，原告不服財政部中華民國九十三年三月二十二日台財
訴字第０九三０００九九九０號訴願決定，提起行政訴訟。本院判決如左：
　　主  文
原告之訴駁回。
訴訟費用由原告負擔。
　　事  實  及  理  由
一、緣原告民國（下同）八十八年度綜合所得稅結算申報，漏報營利、租賃及財產交
    易等所得合計新台幣（下同）一、二二九、四六七元，違反行為時所得稅法第七
    十一條第一項規定，經財政部台灣省北區國稅局（下稱北區國稅局）查獲，核定
    漏稅額一三四、一三四元（已自行補繳稅款），被告乃依同法第一百十條第一項
    規定，按所漏稅額處二十四元０．二倍及一三四、一一０元０．五倍罰鍰合計六
    七、０００元（計至百元止）；原告不服，申經復查，未獲變更；提起訴願，亦
    遭決定駁回；遂遂提起本件行政訴訟。
二、原告起訴意旨略以：(一)原告為新陸開發股份有限公司（下稱新陸公司）股東，八
    十八年度新陸公司配發出售土地增益一、一七一、二００元，並告知出售土地增
    益所得免納所得稅，亦未掣發各類所得扣繳免扣繳憑單，因此原告於八十九年度
    申報綜合所得稅時未列報該筆所得。(二)八十八年度綜合所得稅申報期限為八十九
    年三月三十一日，原告於期限內申報在案，事隔三年多始接獲新陸公司通知，謂
    該公司原認定出售土地增益之免稅所得變成應稅所得，應儘速補報所得稅，原告
    於次日（即九十二年五月二十二日）隨即完成補報補繳稅款程序，為何北區國稅
    局九十二年七月九日再特別函文謂本案之調查基準日為九十年八月二十三日（發
    文請新陸公司提供相關資料日），未符合稅捐稽徵法第四十八條之一自動補報補
    繳免罰之規定？北區國稅局如在九十年八月二十三日後即確定違章事實，為何不
    在九十年即函文被告本案已超過自動補報期限應予處分，而係在其自動補報補繳
    一個多月後始函文不符自動補報規定。(三)本案不符自動補報補繳免罰規定，爭點
    在於是否為新陸公司之牽連案件，牽連案件之函釋是有典型之案例：甲、乙公司
    分別銷售貨物皆未開立統一發票報繳營業稅，甲公司遭查獲其銷售貨物予乙未開
    立統一發票，因此牽連查獲乙公司銷售自甲公司進貨之貨物亦未開立統一發票，
    被告將牽連案件無限上綱，兩者不能混為一談。(四)訴願決定理由之一謂：未收到
    該公司告知該筆所得應申報之通知書及各類所得扣繳暨免扣繳憑單而免除申報義
    務，其應申報而漏報，縱非故意，要難謂無過失。本件事實是新陸公司於配發系
    爭所得時即告知該筆所得免納所得稅，公司係聘請專業會計師，況且一般老百姓
    亦認為出售土地所得免稅，故原告不知其為「應申報而漏報」，當時是認為免申
    報才未申報。(五)除系爭營利所得，另漏報所得五八、二六七元，依財政部頒定「
    稅務案件減免處罰標準」第二條規定免予處罰。(六)綜上所述，本件符合自動補報
    補繳之規定，應予免罰，求為判決訴願決定及原處分（含復查決定）均撤銷。
三、被告則以：(一)原告係新陸公司股東，八十八年度綜合所得稅結算申報，經北區國
    稅局查得新陸公司於八十六年間出售土地，帳列出售資產增益一、六四六、七九
    一、九四六元，並分別於八十七年辦理資本公積轉增資一、五二五、一四０、０
    ００元，八十八年減資一、四八八、五三六、六００元，藉該公司增資再減資手
    續，將出售土地之增益分配予股東，乃以現金收回資本公積轉增資配發之股票金
    額一、四八八、五三六、六００元，按原告持股比例計算，核定其營利所得一、
    一七一、二００元（1, 488,536,600元×117,120股/148,853,660股），另查得
    原告尚漏報營利所得二一三元、租賃所得五二、三七六元及財產交易所得五、六
    七八元，合計一、二二九、四六七元，違反行為時所得稅法第七十一條第一項規
    定，經核定漏稅額一三四、一三四元，乃依同法第一百十條第一項規定，按所漏
    稅額酌情減輕處二十四元０．二倍及一三四、一一０元０．五倍罰鍰合計六七、
    ０００元。(二)原告漏報系爭營利所得一、一七一、二００元，經北區國稅局查獲
    ，又依北區國稅局九十二年七月九日北區國稅二字第０九二一０三七二五四號函
    ，其查獲新陸公司將出售土地之增益藉由增、減資過程分配予股東，本案之調查
    基準日為九十年八月二十三日（發文請新陸公司提供相關資料），原告遲至九十
    二年五月二十二日始補報系爭營利所得及補繳稅款，未符合稅捐稽徵法第四十八
    條之一自動補報補繳免罰之規定，有綜合所得稅結算申報書、核定通知書、各類
    所得扣繳暨免扣繳憑單及北區國稅局九十一年三月十八日北區國稅二字第０九一
    ００一０五四九號函可稽，違章事證明確，至北區國稅局何時發函通報本案調查
    基準日，並不影響調查基準日之認定。(三)依財政部七十九年六月五日台財稅字第
    七八０七０六一二０號及財政部賦稅署八十一年七月二十二日台稅二發字第八一
    ０八０四五三一號函釋，牽連案件之調查基準日原則上以稽徵機關函查或調查之
    最先作為日為準，若稽徵機關函查或調查前，即已查獲違章證物，即以查獲日為
    準，又依首揭財政部函釋，關於綜合所得稅調查基準日之認定，原則上雖以寄發
    處分書為調查基準日，然稽徵機關若於寄發處分書日已進行調查作為者，即以先
    作為日為調查基準日，是本案之調查基準日為九十年八月二十三日（發文請新陸
    公司提供相關資料），即北區國稅局發文函查日，並無違誤；退言之，原告補報
    補繳（九十二年五月二十二日），且於財政部臺北市國稅局中南稽徵所九十二年
    五月十四日財北國稅中南綜所字第０九二０二０二九三０號函通報被告歸課原告
    系爭營利所得之後，其補報補繳之作為未符合首揭稅捐稽徵法之規定，當無疑義
    。(四)營利所得是否應課稅，原告可向稽徵機關查詢，是顯非無期待其正確認識法
    令規定之可能，非僅因詢問過公司及會計師表示係屬免稅所得，即謂無過失，原
    告既有所得，自應依法申報，其應申報而未申報，自難謂無過失，依首揭所得稅
    法第一百十條第一項規定及司法院解釋意旨，仍應予處罰。(五)原告漏報之所得一
    、二二九、四六七元，並無財政部頒定「稅務案件減免處罰標準」第二條規定免
    予處罰之適用。(六)綜上所述，原告前開主張並不足採，求為判決駁回原告之訴。
四、按「納稅義務人自動向稅捐稽徵機關補報並補繳所漏稅款者，凡屬未經檢舉、未
    經稽徵機關或財政部指定之調查人員進行調查之案件，左列之處罰一律免除；‧
    ‧‧二、各稅法所定關於逃漏稅之處罰。」為稅捐稽徵法第四十八條之一第一項
    所明定。次按「納稅義務人應於每年二月二十日起至三月底止，填具結算申報書
    ，向該管稽徵機關，申報其上一年度內構成綜合所得總額‧‧‧之項目及數額，
    以及有關減免、扣除之事實，並應依其全年應納稅額減除‧‧‧扣繳稅額及可扣
    抵稅額，計算其應納之結算稅額，於申報前自行繳納。」「納稅義務人已依本法
    規定辦理結算申報，但對依本法規定應申報課稅之所得額有漏報或短報情事者，
    處以所漏稅額兩倍以下之罰鍰。」為行為時所得稅法第七十一條第一項前段及第
    一百十條第一項所規定。又「人民違反法律上之義務而應受行政罰之行為，法律
    無特別規定時，雖不以出於故意為必要，仍須以過失為其責任條件。但應受行政
    罰之行為，僅須違反禁止規定或作為義務，而不以發生損害或危險為其要件者，
    推定為有過失，於行為人不能舉證證明自己無過失時，即應受處罰。」為司法院
    釋字第二七五號解釋所釋示。另「綜合所得稅納稅義務人如短漏報所得或未依法
    辦理結算申報已達裁罰標準之漏稅案件，除列選案件外，應以寄發處分書日（發
    文日）為調查基準日。惟若於寄發處分書前經稽徵機關進行函查、調卷、調閱相
    關資料或其他調查作為者，稽徵機關應詳予紀錄以資查考，並以最先作為之日為
    調查基準日。」為財政部八十二年十一月三日台財稅字第八二一五０一四五八號
    函所明釋。
五、經查，原告係新陸公司股東，八十八年度綜合所得稅結算申報，經北區國稅局查
    得新陸公司於八十六年間出售土地，帳列出售資產增益一、六四六、七九一、九
    四六元，並分別於八十七年辦理資本公積轉增資一、五二五、一四０、０００元
    ，八十八年減資一、四八八、五三六、六００元，藉該公司增資再減資手續，將
    出售土地之增益分配予股東，乃以現金收回資本公積轉增資配發之股票金額一、
    四八八、五三六、六００元，按原告持股比例計算，核定其營利所得一、一七一
    、二００元，另查得原告尚漏報營利所得二一三元、租賃所得五二、三七六元及
    財產交易所得五、六七八元，合計一、二二九、四六七元，違反行為時所得稅法
    第七十一條第一項規定，乃核定原告漏稅額一三四、一三四元，遂依同法第一百
    十條第一項規定，按所漏稅額酌情減輕處二十四元０．二倍及一三四、一一０元
    ０．五倍罰鍰合計六七、０００元之事實，有原告八十八年度綜合所得稅結算申
    報書、被告核定通知書、財政部臺北市國稅局中南稽徵所九十二年五月十四日財
    北國稅中南綜所字第０九二０二０二九三０號函附歸課新陸公司減資年度股東營
    利所得清單、原告九十二年五月二十二日自動補報稅額繳款書、財政部臺北市國
    稅局九十一年三月十八日北區國稅二字第０九一００一０五四九號函附新陸公司
    出售土地及相關股東權益變動情形、土地登記簿謄本、新陸公司八十七年辦理資
    本公積轉增資相關變更登記資料及八十八年辦理減少資本相關變更資料等附於原
    處分卷可稽，洵堪信為真實。
六、次查，公司法第二百三十八條規定「處分資產溢價」應累積為資本公積，且同法
    第二百三十九條及第二百四十一條規定資本公積除填補公司虧損及撥充股本外，
    不得使用，其目的乃在避免公司不當發放現金股利損害債權人權益。查本件新陸
    公司未將該資本公積以現金發放，卻藉由資本公積轉增資及減資之過程，以現金
    收回資本公積轉增資配發股票之行為，將出售資產增益之資本公積全數分配予各
    股東。原告以新陸公司股東之身分，依照持股比例，取得公司以資本公積轉增資
    配發股票，減資時亦比照持股比例取得現金，其所得性質核屬所得稅法第十四條
    第一項第一款所規定之營利所得，而非屬股票轉讓性質，自應於取得現金所得之
    年度申報綜合所得稅，而原告漏報系爭營利所得一、一七一、二００元之事實，
    北區國稅局於九十年八月二十三日即函請新陸公司就其出售土地及增減資等情，
    提供相關資料，依財政部七十九年六月五日台財稅字第七八０七０六一二０號及
    財政部賦稅署八十一年七月二十二日台稅二發字第八一０八０四五三一號函釋，
    牽連案件之調查基準日原則上以稽徵機關函查或調查之最先作為日為準，若稽徵
    機關函查或調查前，即已查獲違章證物，即以查獲日為準，又依首揭財政部函釋
    ，關於綜合所得稅調查基準日之認定，原則上雖以寄發處分書為調查基準日，然
    稽徵機關若於寄發處分書日已進行調查作為者，即以先作為日為調查基準日，是
    本件之調查基準日為九十年八月二十三日（即北區國稅局發文函查日），並無不
    合，原告遲至九十二年五月二十二日始補報系爭營利所得及補繳稅款，亦有綜合
    所得稅結算申報書、核定通知書、各類所得扣繳暨免扣繳憑單及北區國稅局九十
    一年三月十八日北區國稅二字第０九一００一０五四九號函附於原處分卷可佐，
    是原告於北區國稅局進行調查後始補報補繳，並不符合稅捐稽徵法第四十八條之
    一自動補報補繳免罰之規定；況且原告於九十二年五月二十二日補報補繳，亦於
    財政部台北市國稅局中南稽徵所九十二年五月十四日財北國稅中南綜所字第０九
    二０二０二九三０號函通報被告歸課原告系爭營利所得之後，其補報補繳之行為
    自不符合前揭稅捐稽徵法第四十八條之一免罰之規定，被告以原告對前揭申報為
    有過失予以裁罰，並無不合。原告主張本件符合自動補報補繳之規定，應予免罰
    云云，並不可採。原告另主張除系爭營利所得，另漏報所得五八、二六七元，依
    財政部頒定「稅務案件減免處罰標準」第二條規定免予處罰云云；然查，原告八
    十八年度除漏報前揭系爭所得一、一七一、二００元外，尚漏報租賃所得與財產
    交易所得合計一、二二九、四六七元，有前揭核定通知書在卷可憑，並無財政部
    頒定「稅務案件減免處罰標準」第二條規定免予處罰之適用，是原告此之主張，
    亦不可採。
七、綜上所述，原告前揭主張既不足採，則被告以原告八十八年度綜合所得稅結算申
    報，漏報營利、租賃及財產交易等所得合計一、二二九、四六七元，違反行為時
    所得稅法第七十一條第一項規定，經北區國稅局查獲，核定漏稅額一三四、一三
    四元（已自行補繳稅款），被告乃依同法第一百十條第一項規定，按所漏稅額處
    二十四元０．二倍及一三四、一一０元０．五倍罰鍰合計六七、０００元（計至
    百元止），並無不合；復查決定、訴願決定予以維持，亦無違誤；原告起訴意旨
    求為均予撤銷，為無理由，應予駁回。並不經言詞辯論為之。
據上論結，本件原告之訴為無理由，爰依行政訴訟法第二百三十六條、第二百三十三
條第一項、第一百九十五條第一項後段、第九十八條第三項前段，判決如主文。
中　　　華　　　民　　　國    九十三　　年　  　八　　　月　　三十一　　日
                              高雄高等行政法院第三庭
     　   　　　　　　　　　　　          法      官   戴見草
右為正本係照原本作成。
如不服本判決，應於送達後二十日內，向本院提出上訴狀並表明上訴理由，如於本判
決宣示後送達前提起上訴者，應於判決送達後二十日內補提上訴理由書（須按他造當
事人人數附繕本）。
提起上訴應預繳送達用雙掛號郵票七份（每份三十四元）。
中　　　華　　　民　　　國    九十三　　年　  　八　　　月　　三十一　　日
                                          法院書記官   嚴寶明
附註：
行政訴訟法第二百三十五條（第一項、第二項）：
對於適用簡易程序之裁判提起上訴或抗告，須經最高行政法院之許可。
前項許可，以訴訟事件所涉及之法律見解具有原則性者為限。
